臺灣臺中地方法院刑事判決
111年度簡上字第235號
上  訴  人  臺灣臺中地方檢察署檢察官
被      告  李宗益




                    （另案於法務部○○○○○○○○附設勒戒處所執行觀察勒戒）
上列上訴人因被告詐欺案件，不服本院中華民國111年5月6日第
一審簡易判決（111年度簡字第407號；起訴案號：111年度偵字
第4297號），提起上訴，本院管轄之第二審合議庭判決如下：
    主    文
原判決撤銷。
李宗益犯詐欺取財罪，累犯，處有期徒刑陸月，如易科罰金，以
新臺幣壹仟元折算壹日。未扣案之犯罪所得新臺幣貳拾壹萬陸仟
伍佰元沒收，於全部或一部不能沒收或不宜執行沒收時，追徵其
價額。
    犯罪事實
一、李宗益為宗來堆高機行之負責人，明知其並無販賣堆高機之
    真意，竟意圖為自己不法之所有，基於詐欺取財之犯意，於
    民國110年9月26日前某時，撥打電話向陳秉宏佯稱：願以新
    臺幣（下同）21萬元之價格出售堆高機1臺，於110年10月20
    日可以即交貨云云，致陳秉宏陷於錯誤，而與李宗益簽立堆
    高機之買賣合約書，並陸續於附表所示之時間，將附表所示
    之款項共計21萬6500元匯入李宗益申設之郵局帳號00000000
    000000號帳戶（下稱本案帳戶），用以支付堆高機之價金、
    運費及修理費。嗣因李宗益並未依約交付堆高機，且片面斷
    絕聯繫，經陳秉宏報警處理，始悉上情。
二、案經陳秉宏告訴暨臺中市政府警察局太平分局報告臺灣臺中
    地方檢察署檢察官偵查起訴。
    理    由
一、本判決下述所引用被告以外之人於審判外之供述證據，檢察
    官及被告李宗益迄本院言詞辯論終結前，就該等證據之證據
    能力，皆未聲明異議，而本院審酌上開供述證據資料製作時
    之情況，並無不當取供或證明力明顯過低之瑕疵，認以之作
    為證據應屬適當，依刑事訴訟法第159條之5規定，認均具有
    證據能力。而本案所引用之其餘非供述證據，並無證據證明
    係實施刑事訴訟程序之公務員違背法定程序所取得，依刑事
    訴訟法第158條之4反面解釋，應認均具有證據能力，併此敘
    明。
二、上開犯罪事實，業據被告於偵查及本院審理中坦承不諱（見
    偵卷第111-112頁、本院二審卷第154頁），核與告訴人陳秉
    宏於警詢之陳述及偵查之具結證述相符（見偵卷第43-44、1
    17-118頁），並有宗來堆高機行之公司登記資料（見偵卷第
    73、77頁）、告訴人提出之買賣合約書及網路轉帳交易明細
    截圖（見偵卷第57-71、75頁）、本案帳戶之開戶資料及交
    易明細（見偵卷第94-97頁）在卷可佐，足認被告上開自白
    與事實相符，堪以採信。綜上所述，本案事證明確，被告上
    開犯行洵堪認定，應依法論科。
三、論罪科刑
  ㈠核被告所為，係犯刑法第339條第1項之詐欺取財罪。
  ㈡被告前因竊盜、侵占及毒品等案件，經法院分別判處徒刑確
    定，並經臺灣臺東地方法院以101年度聲字第192號裁定應執
    行有期徒刑3年6月確定（下稱甲案）；另因偽造文書、竊盜
    及毒品等案件，經法院分別判處徒刑確定，並經臺灣高等法
    院臺中分院以101年度聲字第105號裁定應執行有期徒刑5年5
    月確定（下稱乙案）。甲、乙案接續執行，於106年5月24日
    縮短刑期假釋付保護管束出監，於108年9月29日假釋期滿未
    經撤銷，視為執行完畢等情，有上開裁定、甲、乙案之臺灣
    臺中地方檢察署執行指揮電子檔紀錄及臺灣高等法院被告前
    案紀錄表在卷可憑（見本院卷第159-163、183-186頁）。其
    於有期徒刑執行完畢後，5年內故意再犯本案有期徒刑以上
    之罪，為累犯，並依司法院釋字第775號解釋意旨，審酌被
    告於前案執行完畢後，未生警惕，故意再為本案犯行，足見
    前罪之徒刑執行成效不彰，其對刑罰之反應力顯然薄弱，衡
    量本案犯罪情節及被告所侵害之法益，予以加重最低本刑並
    無罪刑不相當之情事，爰依刑法第47條第1項之規定加重其
    刑。
四、原審以被告上開犯罪，事證明確，予以論罪科刑，固非無見
    。惟查：
  ㈠按被告構成累犯之事實及應加重其刑之事項，均應由檢察官
    主張並具體指出證明之方法後，經法院踐行調查、辯論程序
    ，方得作為論以累犯及是否加重其刑之裁判基礎（最高法院
    110年度台上字第5660號刑判決要旨參照）。被告因涉犯本
    案詐欺取財罪嫌，經檢察官提起公訴，並於起訴書中主張被
    告成立累犯之加重其刑事項，且符合刑法第47條第1項規定
    累犯加重其刑之要件等語。而原審於111年4月22日準備程序
    中，以被告經傳喚未到庭，然業於偵查中坦承犯行為由，而
    諭知改行簡易程序，但並未曉諭檢察官就被告所為構成累犯
    事實以及應加重其刑事項，提出主張或具體指出證明方法等
    情，有起訴書、原審111年4月22日準備程序筆錄、報到單及
    裁定附卷可參（見本院易字卷第49-53頁）附卷可參，此部
    分事實，應可認定。
  ㈡原審於判決時，未審酌本案係由檢察官以起訴方式訴追，並
    於起訴書中已提及被告構成累犯及應依累犯規定加重其刑等
    語。而檢察官於本案依法提起公訴後，就被告構成累犯之事
    實及應加重其刑事項，於法院審判程序中，尚有提出主張並
    具體指出證明方法之時機，倘認被告對於是否構成累犯乙事
    尚有爭執，且檢察官所為舉證不足證明被告構成累犯，自應
    以一定方式曉諭檢察官是否提出或聲請調查證據。然原審於
    準備程序中，以被告坦承犯行為由，而諭知改行簡易程序後
    ，並於原審判決書理由欄敘明因本案檢察官並未提出足證被
    告構成累犯事實之證據，亦未就應加重其刑事項具體指出證
    明方法，是原審無從認定被告構成累犯等語，而未曉諭檢察
    官就此部分提出或聲請調查證據，容有未洽。
  ㈢又檢察官於本案起訴書及原審審理中，雖未就被告應依累犯
    規定加重其刑事項具體指出證明之方法，此觀前揭起訴書之
    記載及原審準備程序筆錄內容自明。惟檢察官於本院審理中
    已另為具體指明：被告具上開構成累犯之前案紀錄，可見被
    告具特別惡性，且對刑罰反應力薄弱，請依累犯規定加重其
    刑等語（見本院二審卷第155頁），並提出前揭甲、乙案裁
    定及執行指揮電子檔紀錄為證，被告對此亦未爭執（見本院
    二審卷第154-155頁），足認檢察官就被告應依累犯規定加
    重其刑之事項，業已主張並具體指出證明之方法，原審認檢
    察官未就被告構成累犯之事實及應加重其刑之事項主張或具
    體指出證明方法，自有未合。
　㈣綜上，原審判決既有上揭違誤，已無可維持，且經檢察官提
    起上訴為上揭指摘，亦有理由，自應由本院予以撤銷改判。
　㈤爰以行為人之責任為基礎，審酌被告正值青壯之年，有相當
    之工作能力，不思循正途賺取所需，為謀一己私利，而為本
    案詐欺取財犯行，所為實屬不該；兼衡其犯罪動機、目的、
    手段、詐得財物之價值、犯後尚知坦承犯行，然尚未與告訴
    人和解或賠償損失之犯後態度，此經被告於本院審理中陳述
    明確（見本院二審卷第155頁）；兼衡其自述之智識程度及
    家庭經濟生活狀況（見本院二審卷第155頁）等一切情狀，
    量處如主文第2項所示之刑，並諭知易科罰金之折算標準。
　㈥被告本案詐得如附表所示之款項共計21萬6500元，為被告本
    案未扣案之犯罪所得，且尚未發還告訴人，爰依刑法第38條
    之1第1項前段、第3項之規定宣告沒收或追徵其價額。　
據上論斷，應依刑事訴訟法第455條之1第1項、第3項、第369條
第1項前段、第364條、第299條第1項前段，刑法第339條第1項、
第47條第1項、第41條第1項前段、第38條之1第1項前段、第3項
，刑法施行法第1條之1第1項，判決如主文。
本案經檢察官楊順淑提起公訴，檢察官郭逵提起上訴，檢察官林
卓儀到庭執行職務。
中　　華　　民　　國　　111 　年　　9 　　月　　29　　日
                  刑事第十三庭  審判長法  官  劉敏芳
　　　　　　　　　
　　　　　　　　　                    法  官  劉依伶
　　　　　　　　　
　　　　　　　　　                    法  官  黃世誠
以上正本證明與原本無異。
不得上訴。
　　　　　　　　　　　　　　　　　　　書記官  陳慧君
中　　華　　民　　國　　111 　年　　9 　　月　　29　　日
附錄論罪科刑法條
中華民國刑法第339條
（普通詐欺罪）
意圖為自己或第三人不法之所有，以詐術使人將本人或第三人之
物交付者，處5年以下有期徒刑、拘役或科或併科50萬元以下罰
金。
以前項方法得財產上不法之利益或使第三人得之者，亦同。
前二項之未遂犯罰之。
附表（時間：民國；金額：新臺幣）
編號 時間 金額 1 110年9月26日下午5時31分許 3萬元 2 110年9月27日晚上9時4分許 2萬5000元 3 110年10月1日下午3時50分許 2萬6500元 4 110年10月2日中午12時49分許 2萬5000元 5 110年10月5日下午2時27分許 2萬5000元 6 110年10月9日晚上11時45分許 3萬元 7 110年10月14日上午11時56分許 3萬元 8 110年10月14日下午1時24分許 2萬5000元